臺灣苗栗地方法院刑事判決　　　　　　　　　　　　　　九十三年度易字第四九號
　　公　訴　人　臺灣苗栗地方法院檢察署檢察官
　　被　　　告　丙○○　三十七.
右列被告因詐欺等案件，經檢察官提起公訴（九十二年度偵字第三八七一號），本院
判決如左：
    主  文
丙○○共同意圖為自己不法之所有，以詐術使人將本人之物交付，處有期徒刑陸月，
如易科罰金，以參佰元折算壹日。
    事  實
一、丙○○因缺錢花用，欲申辦貸款取得金錢使用，遂經由不知情之甲○○介紹，於
    民國（下同）九十年七月間，前往台北市○○○路○段（或和平西路）之某處公
    寓住家，欲向甲○○之友人、綽號「大忠」（姓名、年籍不詳）之成年男子洽談
    申辦貸款等事宜。詎丙○○已知綽號「大忠」之成年男子係佯以人頭購車，再以
    人頭名義向銀行申辦購車貸款之方式詐取金錢，竟為分得金錢花用，而與該綽號
    「大忠」之成年男子基於意圖為自己不法所有之共同犯意聯絡及行為分擔，推由
    綽號「大忠」之人，以丙○○名義，向不知情之車商高峻峰所委託之代理人倪家
    宏接洽購車之細節，再由丙○○於九十年七月廿六日，在苗栗縣苗栗市火車站前
　　，向倪家宏及遠東國際商業銀行（以下簡稱：遠東銀行）合作汽車貸款業務之和
    潤企業股份有限公司（以下簡稱：和潤公司）業務人員周維明兩人佯稱購買車牌
    號碼ＢＴ－四三七一號自用小客車，並欲以上開車輛用動產擔保抵押之方式辦理
    貸款，如此施用詐術使遠東銀行陷於錯誤，不疑有詐，誤信丙○○確有購買上開
    車輛並用以擔保貸款之真意，遂與丙○○以設定動產抵押權之方式，訂約提供貸
    款新台幣（下同）十三萬元予丙○○供其購買上開車輛，並約定本金及利息合計
    十五萬八千七百八十四元、自九十年九月三日起分二十四期償還，每期清償六千
    六百一十六元，標的物則應停放於苗栗縣苗栗市嘉盛里永興廿八之廿一號。嗣遠
    東銀行隨即核撥上開十三萬元，迨車商高峻峰取得遠東銀行所核撥之車款後，乃
    透過倪家宏將車輛交付予該名「大忠」之男子。其後丙○○及該名「大忠」之男
    子二人並共同意圖不法之利益，自前揭車輛交付時起，即將上揭已設定動產擔保
    抵押之車輛為不明之處分，致生損害於動產擔保抵押權人遠東銀行（嗣遠東銀行
    將上開債權讓與和潤公司，並辦理登記，和潤公司成為動產擔保抵押之債權人）
    。末因丙○○二人從未償還分文，和潤公司經多次催促丙○○繳款，均未獲置理
    ，追索無著，且該車亦不知去向，始知受騙。
二、案經和潤公司訴請臺灣苗栗地方法院檢察署檢察官偵查起訴。
    理  由
一、認定犯罪事實所根據之證據及理由：
　　(一)被告丙○○坦認為圖得金錢花用，與綽號「大忠」之成年男子共謀，以被告名
  　　義向遠東銀行以設定動產抵押權之方式貸款購車，嗣被告完成對保後，後續交
　    車、領款等情形被告均未處理，且被告未取得車輛使用，對銀行催討上開借款
      亦置之不理一情甚明（見台灣苗栗地方檢察署九十二年度偵字第三八七一號卷
      第十八、十九頁、第五十八、五十九頁、本院卷九十三年三月二十六日審判筆
      錄第十六、十七頁）。
    (二)證人甲○○證述被告缺錢花用，為申辦貸款取得金錢使用，遂由甲○○陪同被
      告前往其友人即前開綽號「大忠」之人處介紹二人認識乙節（見同上本院卷審
      判筆錄第四頁）。
    (三)證人倪家宏供述被告丙○○確有參與購車及親自向銀行業務員周維明對保之細
    　節，且事後以被告名義購買之前揭車輛，係交付予介紹人黃姓男子（年籍姓名
      不詳），黃姓男子稱會轉交予被告等情綦詳（見同上偵自卷第五十頁背面）。
　　(四)證人周維明證稱被告丙○○確實有於前揭時、地對保、申辦汽車貸款及設定動
　　  產抵押權之情明確（見同上偵字卷第三十頁）
　　(五)告訴代理人即和潤公司法務人員乙○○、該公司催收人員李國慶分別於警詢及
  　　偵查中指訴被告辦理汽車貸款及設定動產擔保等細節，並於嗣後催索無著等情
    　在卷可證（見同上偵字卷第二十九頁、台灣苗栗地方法院檢察署九十二年度發
      查續字第四四號卷第十三頁）。
    (六)卷附和潤企業撥款同意書影本一紙可證明遠東銀行確因被告之申貸行為而同意
　　　撥款予車商高峻峰（見同上偵字卷第六頁）。
　　(七)貸款借據暨動產抵押契約書影本一份在卷足徵被告丙○○以前開車輛向遠東銀
　　　行辦理動產抵押貸款之事實（見同上檢察署九十二年度發查字第五０號卷第三
  　　頁）。
　　(八)動產擔保交易動產抵押設定債權人變更登記申請書、動產擔保交易動產抵押設
　　　定塗銷登記申請書、債權讓與契約書影本各一份在卷足憑，證明本件債權已由
  　　遠東銀行讓與和潤公司屬實。
    (九)綜上以觀，被告前揭第(一)點所陳，核與事實相符，足以採信。則被告已知該名
      「大忠」之男子係欲以被告為人頭向銀行貸款購車，卻任由該名「大忠」之男
      子以被告名義向銀行申貸，衡情如非欲行詐騙，何須以人頭方式代向銀行申請
      貸款？可見被告事先對該名「大忠」之男子係欲向銀行詐取金錢一事早有認知
      ，詎其仍提供己身為人頭，明顯與該名「大忠」之男子有共同行騙之意圖，並
      有行為之分擔，被告共同詐欺部分事證至明。又被告為動產擔保交易之債務人
      ，竟任由該名「大忠」之男子將已成為動產擔保抵押標的之車輛任意處分，面
      對銀行追索復相應不理，可認已致生損害於動產擔保抵押債權人，是被告此部
      分違反動產擔保交易法之事證亦屬明確，其犯行均堪以認定。
二、對於被告辯解，本院之判斷：
  　(一)被告矢口否認有何共同詐欺之犯行，辯稱：伊被甲○○與該名「大忠」之男子
    　利用，充任人頭，伊亦為受害人，並非共犯云云。然查，被告明知充任人頭，
      竟仍親自與貸款承辦人員對保，已如前認定，則其已為本件詐欺參與行為，自
      為共犯，殊非被害人至明，是被告此部分所辯，無非卸責之詞，不足採信。
　　(二)被告雖堅稱係甲○○與該名「大忠」之男子共同參與本案犯行云云，惟核證人
  　　甲○○迭自警詢、偵、審中均證稱因被告缺錢花用，欲行貸款，渠與該名「大
    　忠」之男子先前認識，知悉該名「大忠」之男子可代為申辦貸款，乃介紹被告
      與該名「大忠」之男子認識，其後被告與該名「大忠」之男子如何洽談，渠並
      不知情，亦未參與等語在卷可查（見同上偵字卷第二十頁背面、第五十九頁、
      本院卷審判筆錄第四頁）。茲查無其他積極事證可認甲○○有知情並參與本案
      之犯行，且被告此部分所辯，亦無解於罪責，故被告上開所陳，並不足採。
三、論罪科刑之理由：
　(一)被告丙○○所為係犯刑法第三百三十九條第一項詐欺取財罪及動產擔保交易法第
　  三十八條之將動產擔保標的物為其他處分罪（因本案車輛已不知去向，且無積極
    證據認定該車輛係遭遷移、出賣、出質、移轉或抵押，是僅可認該車已遭被告與
    該名「大忠」之男子為不明之處分，附此敘明）。
　(二)被告與該名「大忠」之成年男子（年籍姓名不詳），就上開二罪，均有犯意聯絡
  　及行為分擔，應論以共同正犯。其中就所犯動產擔保交易法第三十八條之部分，
    因該條文規定為「動產擔保交易之債務人，意圖不法之利益，將標的物遷移、出
    賣、出質、移轉、抵押或為其他處分，致生損害於債權人者，處三年以下有期徒
    刑、拘役、或科或併科六千元以下罰金」，此項規定，係因特定關係成立之罪，
    其犯罪主體，須為動產擔保交易之債務人，亦即限於依法訂立動產抵押在契約上
    負有債務之人，為構成該罪之特別構成要件。是以該名「大忠」之男子係無此身
    分之人，惟其與動產擔保交易之債務人即被告丙○○共同犯該條項之罪，依刑法
    第三十一條第一項之規定，仍應以共同正犯論處。
　(三)被告所犯上開二罪間，有方法、結果之牽連關係，為牽連犯，應依刑法第五十五
  　條後段從一重之共同詐欺取財罪處斷。
  (四)爰審酌被告為貪圖金錢花用，竟願充任人頭，任由他人持以行騙，其助長詐騙歪
    風，難辭其咎，詎被告竟仍認自身為被害人，對於因本案詐騙受害之銀行未為任
    何善後處理，惡性非輕，益徵其並無悔意，及其之品行、犯罪之動機、目的、手
    段、所生危害及犯罪後之態度等一切情狀，量處如主文所示之刑，並諭知易科罰
    金之折算標準，以示懲儆。雖公訴人求處有期徒刑四月以上，惟本院斟酌上情，
    認被告惡性非輕且尚無悔意，故量處較公訴人求處之刑為重，附此敘明。
五、適用法律依據：
　　(一)刑事訴訟法第二百九十九條第一項前段。
    (二)動產擔保交易法第三十八條。
    (三)刑法第十一條前段、第二十八條、第三十一條第一項、第三百三十九條第一項
      、第五十五條後段、第四十一條第一項前段，罰金罰鍰提高標準條例第一條前
      段、第二條，判決如主文。
本案經檢察官陳傳宗到庭執行職務
中　　　華　　　民　　　國　　九十三　　年　　　四　　　月　　　九　　　日
                          臺灣苗栗地方法院刑事第二庭
                                    審判長法官  周淡怡
                                          法官  林燦都
                                          法官  顧正德
右正本證明與原本無異
如不服本判決應於送達後十日內向本院提出上訴狀
中　　　華　　　民　　　國　　九十三　　年　　　四　　　月　　　九　　　日
                                                    書記官  張文玲
附錄本案論罪科刑法條全文：
中華民國刑法第三百三十九條
意圖為自己或第三人不法之所有，以詐術使人將本人或第三人之物交付者，處五年以
下有期徒刑、拘役或科或併科一千元以下罰金。
以前項方法得財產上不法之利益或使第三人得之者，亦同。
前二項之未遂犯罰之。
動產擔保交易法第三十八條
動產擔保交易之債務人，意圖不法之利益，將標的物遷移、出賣、出質、移轉、抵押
或為其他處分，致生損害於債權人者，處三年以下有期徒刑、拘役或科或併科六千元
以下之罰金。
